【裁判字號】    97,竹小,93
【裁判日期】    970325
【裁判案由】    損害賠償
【裁判全文】
臺灣新竹地方法院民事小額判決          97年度竹小字第93號
原      告  甲○○
被      告  乙○○
上列當事人間請求損害賠償事件，本院於民國97年3月11日辯論
終結，判決如下：
    主    文
原告之訴駁回。
訴訟費用新台幣壹仟元由原告負擔。
    事實及理由
一、原告主張：被告為新竹市○○路417號「先進牙醫診所」之
    牙醫師，原告於民國96年3月30日16時許，因上顎左側智齒
    蛀牙疼痛，乃至上開牙醫診所就診，經被告診斷後發現原告
    上顎左側智齒蛀牙情形嚴重，乃建議原告將該智齒拔除，惟
    原告當場拒絕，被告遂依原告之要求，為原告清潔、填補該
    顆智齒蛀牙，詎被告於為原告清潔、填補該智齒蛀牙時，不
    但未將該智齒蛀牙清理乾淨，反將該智齒蛀牙旁好的牙齒整
    顆損壞並致掉落，讓原告當場受到驚嚇，嗣後原告的牙齒還
    一度發炎，致原告身心受到創傷，痛苦異常，爰依侵權行為
    之法律關係，訴請被告給付新台幣（下同）30,000元之精神
    慰撫金，並聲明：被告應給付原告30,000元。
二、被告則以：
    原告雖有於前開時、地，至被告所經營之「先進牙醫診所」
    看診，惟被告絕無損壞原告牙齒之情事，況原告亦有以前開
    事實至台灣新竹地方法院檢察署對被告提出業務過失傷害之
    告訴，經檢察官偵查終結後，亦認被告並無業務過失傷害之
    情，而以96年度偵字第4602號為不起訴處分確定，則原告所
    陳上情既非屬實，則其提起本件訴訟，自無理由，並聲明：
    原告之訴駁回。
三、得心證之理由：
(一)原告主張被告有於前開時、地，為原告清潔、填補上顎左側
    智齒蛀牙時，不僅未將該智齒蛀牙清理乾淨，反將該智齒蛀
    牙旁好的牙齒整顆損壞並致掉落云云，而被告對於有於上揭
    時、地為原告清潔、填補該智齒蛀牙等情固不爭執，惟堅詞
    否認有何損壞原告牙齒並致整顆掉落之侵權行為事實，並以
    前揭情詞置辯，則本件所應審究之爭點，厥為被告是否有於
    前開時、地，損壞原告牙齒並致整顆掉落之侵權行為事實，
    茲論述如下：
(二)按當事人主張有利於己之事實者，就其事實有舉證之責任，
    民事訴訟法第277條前段定有明文；又按民事訴訟法如係由
    原告主張權利者，應先由原告負舉證之責，若原告先不能舉
    證，以證實自己主張之事實為真實，則被告就其抗辯事實即
    令不能舉證，或其所舉證據尚有疵累，亦應駁回原告之訴；
    第按以侵權行為為原因，請求回復原狀或賠償損害者，應就
    其權利被侵害之事實負立證之責；再按民法第184條第1項前
    段規定侵權行為以故意或過失不法侵害他人之權利為要件，
    故主張對造應負侵權行為責任者，應就對造之故意或過失負
    舉證責任，最高法院17年上字第917號判例、19年上字第38
    號判例、58年台上字第1421號判例足資參照。查本件原告主
    張被告有將其好的牙齒損壞並致整顆掉落之侵權行為云云，
    既為被告所否認，揆諸前開說明，則原告自應就其前開主張
    負舉證之責任。
(三)經查，原告就其前開主張並未能提出任何證據方法以實其說
    ，則其前開主張已難遽採；且查，原告前以其主張之上揭事
    實，對被告提起業務過失傷害之刑事告訴，其先於警詢中指
    述：被告為其清潔左上顎智齒時，竟將該智齒旁未蛀牙的部
    分損壞一大塊，更導致伊牙齒有一些小小的結構也掉落等語
    （見台灣新竹地方法院檢察署96年度偵字第4602號偵查卷第
    5頁反面），嗣於偵查中改稱：被告為伊清潔、填補牙齒時
    ，造成伊左上顎智齒蛀牙整顆掉落，但牙根仍在肉裡等語（
    見同上偵查卷第27頁），迄於本院則又主張：被告為其清潔
    、填補左上顎智齒蛀牙時，不僅未清潔乾淨，更導致將該智
    齒旁未蛀牙的牙齒整顆損壞並掉落等語，則原告就經被告清
    潔、填補智齒蛀牙後，其智齒蛀牙究係整顆或是部分掉落，
    又究係智齒蛀牙掉落或智齒蛀牙旁好的牙齒掉落之指述，不
    僅有前後不一之情形，且所為指述互有扞挌，則其主張是否
    真實，亦難遽信；再查，原告前經台灣新竹地方法院檢察署
    檢察官當庭勘驗其牙齒，其上顎左側智齒仍在，並無整顆掉
    落僅餘牙根情形，亦難認有何智齒蛀牙旁好的牙齒整顆損壞
    掉落情形，此並有勘驗筆錄附於前開偵查卷足稽（見同偵查
    卷第27頁），而本件醫療糾紛前經新竹市衛生局邀集兩造、
    新竹市牙醫師公會於96年4月23日進行協調，經新竹市牙醫
    師公會聽取兩造陳述說明及詳閱原告之病歷等相關資料後，
    認被告於治療過程中並無何不當之處，其所為治療均合乎醫
    療專業治療程序，並無醫療上之疏失等語，亦有新竹市衛生
    局96年6月28日衛醫字第0960007541號函及檢附之協調會議
    紀錄1件在卷可參（見同上偵查卷第17、18頁），復查，被
    告所涉之業務過失傷害犯行，業經台灣新竹地方法院檢察署
    檢察官以96年度偵字第4602號為不起訴處分後，雖經原告不
    服提起再議，惟亦經台灣高等法院檢察署以96年度上聲議字
    第5563號駁回其再議聲請而告確定之事實，有台灣新竹地方
    法院檢察署檢察官96年度偵字第4602號不起訴處分書及被告
    台灣高等法院檢察署96年度上聲議字第5563號處分書等件在
    卷可稽，並經本院依職權調取前開偵查卷宗閱明綦詳，此外
    ，原告就其前開主張既未能另舉他證以實其說，揆諸前開說
    明，應認原告顯未善盡舉證之責，則其前開主張，即非足採
    。
四、綜上所述，本件原告既不能證明被告有何損壞其牙齒並致整
    顆掉落之侵權行為事實等情，已詳如前述，從而，原告依侵
    權行為之法律關係，請求被告給付30,000元，為無理由，不
    應准許。
五、本件事證已臻明確，兩造其餘攻擊防禦方法及未經援用之證
    據，經本院審酌後，核與本件之結論，不生影響，爰不一一
    贅述，附此敘明。
六、據上論結，本件原告之訴為無理由，依民事訴訟法第436條
    之23、第436條第2項、第78條、第436條之19，判決如主文
    。
中    華    民    國    97    年    3     月    25    日
                  新竹簡易庭    法  官  高敏俐
以上正本係照原本做成。
如對本判決上訴，非以其違背法令為理由不得為之，且須於判決
送達後20日內以上訴狀記載上訴理由向本院提出上訴狀（須按他
造當事人之人數附繕本）。
中    華    民    國    97    年    3     月    25    日
                                書記官  黎秀娟


司法院資訊處製作；財團法人民間司法改革基金會備份。
